【裁判字號】    98,訴,637
【裁判日期】    980828
【裁判案由】    毒品危害防制條例
【裁判全文】
臺灣桃園地方法院刑事判決               98年度訴字第637號
公  訴  人  臺灣桃園地方法院檢察署檢察官
被      告  甲○○
上列被告因違反毒品危害防制條例案件，經檢察官提起公訴（97
年度偵字第21148 號），本院判決如下：
    主  文
甲○○轉讓第三級毒品，處有期徒刑參月，如易科罰金，以新臺
幣壹仟元折算壹日；又轉讓第三級毒品，處有期徒刑參月，如易
科罰金，以新臺幣壹仟元折算壹日；又轉讓第三級毒品，處有期
徒刑肆月，如易科罰金，以新臺幣壹仟元折算壹日；又轉讓第三
級毒品，未遂，處有期徒刑參月，如易科罰金，以新臺幣壹仟元
折算壹日。扣案之第三級毒品愷他命貳拾柒包及包裝上開愷他命
所用之塑膠袋貳拾捌個（驗餘合計毛重拾陸點貳貳柒公克）均沒
收。應執行有期徒刑壹年，如易科罰金，以新臺幣壹仟元折算壹
日。扣案之第三級毒品愷他命貳拾柒包及包裝上開愷他命所用之
塑膠袋貳拾捌個（驗餘合計毛重拾陸點貳貳柒公克）均沒收。
    事  實
一、甲○○明知愷他命係毒品危害防制條例第2 條第2 項第3 款
    所規範之第三級毒品，非經許可不得轉讓，竟礙於友誼，分
    別基於以無償轉讓第三級毒品愷他命之犯意，為下列行為：
（一）於民國97年9 月4 日晚間，在停放在桃園縣楊梅交流道附
      近之甲○○車上，無償提供愷他命粉末予乙○○（確實數
      量不詳，無證據證明達毒品危害防制條例第8 條第6 項所
      定應加重其刑之標準），供乙○○自行摻入2 、3 根香菸
      內施用，而將前揭愷他命粉末轉讓予乙○○1 次。
（二）於同年月13日凌晨，在停放在桃園縣楊梅交流道附近之乙
      ○○車上，無償提供愷他命粉末予乙○○（確實數量不詳
      ，無證據證明達毒品危害防制條例第8 條第6 項所定應加
      重其刑之標準），供乙○○自行摻入3 、4 根香菸內施用
      ，而將前揭愷他命粉末轉讓予乙○○1 次。
（三）於同年月21日凌晨，在桃園縣中壢市之KTV 包廂內，無償
      提供愷他命粉末予乙○○（確實數量不詳，無證據證明達
      毒品危害防制條例第8 條第6 項所定應加重其刑之標準）
      ，供乙○○自行摻入3 、4 根香菸內施用，而將前揭愷他
      命粉末轉讓予乙○○1 次。
（四）於同年月23日凌晨零時15分許，在停放在桃園縣楊梅鎮○
      ○路○ 段108 號前甲○○車上，經乙○○詢以：上次買的
      愷他命還有沒有，可否給我抽，甲○○應允將其中些許粉
      末無償供乙○○施用後，即自拿出身上取出所攜帶27包愷
      他命其中1 包，欲無償提供愷他命予乙○○施用之際，適
      為行經該處之巡邏員警當場查獲致未及轉讓愷他命予乙○
      ○而未遂，嗣並在甲○○身上扣得毒品愷他命27包（驗前
      毛重16.228公克，驗餘毛重16.227公克），及乙○○所有
      供施用愷他命所用之盤子及卡片各1 張。
二、案經桃園縣政府警察局楊梅分局報請臺灣桃園地方法院檢察
    署檢察官偵查起訴。
    理  由
壹、程序方面：
一、按被告以外之人於偵查中向檢察官所為之陳述，除顯有不可
    信之情況者外，得為證據，刑事訴訟法第159 條之1 第2 項
    定有明文。查證人乙○○於偵查中既係以證人身分陳述，且
    經檢察官告以具結義務及偽證處罰後命之朗讀結文具結，因
    其係於負擔偽證罪處罰之心理下證述，並以具結擔保其供述
    真實性，復無受其他不當外力干擾情形，可信性極高，本院
    審酌其於偵查中具結證述之際，其外部附隨之環境或條件並
    無不當，是依上說明，證人乙○○於偵查中所為證言，具有
    證據能力，而得採為證據。
二、本案認定事實所引用之文書證據及物證，並無證據證明係公
    務員違背法定程式所取得，亦無刑事訴訟法第159 條之4 之
    顯有不可信之情況與不得作為證據之情形。本院斟酌本案卷
    內之證據並非非法取得，亦無證明力明顯過低之情形，且經
    本院於審判期日依法進行證據之調查、辯論，被告於訴訟上
    之程序權即已受保障，故前揭各該證據，均得採為證據，合
    先敘明。
貳、實體方面：
一、訊據被告甲○○固坦承其有事實欄一（一）、（二）部分所
    載轉讓第三級毒品愷他命與乙○○各1 次之事實，惟矢口否
    認有何事實欄一（三）、（四）部分所載轉讓第三級毒品愷
    他命既遂及未遂之犯行，辯稱：97年9 月21日、23日兩次均
    係乙○○與伊一起購買愷他命一起施用云云。
二、經查：
（一）被告對於其有於如事實欄一（一）、（二）所載之時間、
      地點，無償轉讓如事實欄一（一）、（二）所示數量之第
      三級毒品愷他命與乙○○各1 次之犯罪事實均坦承不諱（
      見本院98年度審訴字第16頁、本院98年度訴字第12頁），
      核與證人乙○○於偵查中證稱：「（問：請回想被告提供
      愷他命給你之時間？）第1 次是97年9 月4 日，第2 次是
      同年月13日，第3 次是97年9 月21日」、「（問：如何確
      定？）因為9 月4 日那天晚上10時24分許有通聯紀錄，這
      通電話應該是約見面的時間，見面確實時間我已經不記得
      ，見面地點是在桃園縣楊梅交流道附近車上，9 月13日那
      次是因為我前一天就放假，13日的通聯紀錄是凌晨零時，
      我也是通話後去找他，見面地點也是在楊梅交流道附近車
      上，9 月21日是因為前一天跟被告去中壢的KTV 唱歌，唱
      到21日凌晨，我是在21日凌晨時向被告取得愷他命，被告
      在KTV 包廂內，將愷他命粉末倒出來」、「（問：被告每
      次分愷他命給你的經過？）第1 次是我們分別開車到楊梅
      交流道會合，我停妥車子之後就上他的車子，當時我上他
      車子，他車上就放了一個方形托盤，愷他命已經倒在上面
      ，而且已經研磨過，我就在被告指導之下一起製作愷他命
      煙，然後我抽了2 、3 根，這是我第一次施用愷他命，第
      2 次也是分別開車到楊梅交流道會合，我開車載他到中壢
      的小北百貨買托盤，之後他倒了1 包愷他命由他負責研磨
      ，我抽了3 、4 根，這兩次被告都沒有跟我收錢，第3 次
      是在中壢的一家KTV 包廂內，被告直接將1 包愷他命在桌
      上，由他負責研磨，製作了10幾根煙，我抽了3 、4 根」
      、「（問：第4 次交易時，是否有談及愷他命之價錢？）
      沒有」、「（問：何時知悉被告帶了27包愷他命？）員警
      清點時才知道，我跟被告見面時是問他你之前給我抽的還
      有嗎？他聽了就拿出1 小包」等語（見偵查卷宗第74至76
      頁），及於本院審理時證述：「（問：在車上施用被告所
      給的愷他命就有兩次，是否如此？）是」、「（問：被告
      在車上給你愷他命是否都是在楊梅交流道附近？）是，在
      車上向被告拿愷他命都是在楊梅交流道附近，先在被告車
      上施用，那次只有一點點，之後是在我車上施用，那次有
      兩包愷他命，平均1 人抽3 、4 支，這兩次相隔多久我忘
      記了，但都是97年9 月」、「（問：是這兩次在車上向被
      告拿愷他命之後，才跟被告去中壢的KTV 施用愷他命？）
      是」、「（問：員警查獲前你跟被告在車上做什麼？）我
      問被告上次他買的愷他命還有沒有，被告說還有，同時就
      拿出愷他命，我問他可不可以給我抽，被告說可以，員警
      就上前查獲」、「（問：警方查獲這次，你有打算要給被
      告錢？）沒有」、「（問：你是打算跟被告要？）是」、
      「（問：前三次被告給你施用愷他命，有沒有跟你要錢？
      ）沒有」、「（問：前三次你有打算用錢買嗎？）沒有」
      等語（見本院98年度訴字第637 號刑事卷宗第27至28頁）
      大致相符，並有被告門號0000000000號之行動電話雙向通
      聯紀錄（見偵查卷第39至56頁）1 份附卷可稽。足徵被告
      前開就事實欄一（一）、（二）部分所為出於任意性之自
      白與事實相符，是被告如事實欄一（一）、（二）所示之
      犯行堪以認定。
（二）上揭事實欄一（三）、（四）所示之事實，業據證人乙○
      ○證述如前，足證被告於97年9 月21日、同年月23日該次
      均係無償轉讓毒品愷他命予乙○○，而23日該次被告已應
      允無償提供，並拿出愷他命1 包，因員警上前盤查，以致
      該包愷他命未及交付乙○○而未遂，是被告辯稱：97年9
      月21、23日均係與乙○○一起購買愷他命施用云云，顯與
      事實不符，並不可採。此外，復有桃園縣政府警察局楊梅
      分局扣押筆錄暨扣押物品目錄表（見偵查卷第27頁至第32
      頁）1 份附卷可稽。又扣案之愷他命27包（驗前毛重16.2
      28公克，驗餘毛重16.227公克）經送驗結果，檢出含有第
      三級毒品愷他命成分之情，有行政院衛生署管制藥品管理
      局管檢字第0970012051號鑑定書鑑定書1 份附卷可參（見
      偵查卷第84頁）。
（三）綜上所述，本案事證明確，被告所為前揭犯行均堪以認定
      ，均應予依法論科。
二、論罪科刑部分：
（一）按愷他命係毒品危害防制條例第2 條第2 項第3 款所規範
      之第三級毒品，依法不得轉讓。核被告於如事實欄一（一
      ）至（三）所為，均係犯毒品危害防制條例第8 條第3 項
      之轉讓第三級毒品既遂罪；如事實欄一（四）所為，因被
      告已應允乙○○無償轉讓愷他命予伊，又已拿出愷他命1
      包，足見被告已著手實施轉讓愷他命之行為，僅因此時員
      警上前盤查，以致未及交付乙○○，即遭逮捕，事實上未
      完成轉讓行為，故該次犯行，自僅能論以同條例第8 條第
      5 項、第3 項之轉讓第三級毒品未遂罪。被告所犯上開4
      罪間，犯意各別，行為互殊，應予分論併罰。被告如事實
      欄一（四）所示之犯行係屬未遂，爰依刑法第25條第2 項
      規定，就該次犯行減輕其刑。又被告就事實欄一（一）至
      （三）所轉讓與證人乙○○之愷他命粉末，雖未扣案，然
      據證人乙○○證稱第1 次僅抽2 、3 根摻有愷他命粉末的
      煙，第2 、3 次僅抽3 、4 根摻有愷他命粉末的煙，如前
      所述，又事實欄（四）被告所拿出之愷他命1 包毛重約
      0.6 公克（因27包共毛重27.228公克，而依查獲愷他命照
      片，該等27包包裝型態及份量均相類似，是1 包約毛重
      0.6 公克），復無證據證明被告上開事實（一）至（三）
      轉讓愷他命之重量，已達於應依毒品危害防制條例第8 條
      第6 項及「轉讓持有毒品加重其刑之數量標準」規定應加
      重其刑之淨重20公克以上之標準，故本案並無應依上開規
      定加重其刑之情形，附此敘明。
（二）又查總統府於98年5 月20日以華總一義字第09800125141
      號令公布之修正毒品危害防制條例第17條規定：犯第4 條
      至第8 條、第10條或第11條之罪，供出毒品來源，因而查
      獲其他正犯或共犯者，減輕或免除其刑。犯第4 條至第8
      條之罪，於偵查及審判中均自白者，減輕其刑。雖同條例
      第36條規定須自公布後6 個月施行，惟上開第36條所「本
      條例」係指92 年7月9 日修正公之該條例而言，即該次修
      正公布之毒品危害防制條例全文，始有第36條之適用。本
      次修正僅係別條文之修正，應無第36條之適用餘地。既無
      生效日之特別規定，自應參照中央法規標準法第13條，自
      公布日起算至第3 日，即98年5 月22日生效。況修正之該
      條例第17條為對被告有利之條文，適用上亦無為任配套措
      施之必要，斷無依該條例第36條之規定，須待6 個月後始
      得生效適用之理。是本件被告於偵、審中坦承如事實欄一
      （一）、（二）部分之犯行，有偵訊筆錄及審判筆錄在卷
      可查（見偵查卷宗第35頁，及本院98年度審訴字第16頁、
      本院98年度訴字第12頁），經新舊法比較之結果，修正後
      之毒品危害防制條例第17條規定對被告較為有利，依刑法
      第2 條第1 項但書之規定，被告自有修正後毒品危害防制
      條例第17條之適用。從而被告如事實欄一（一）（二）所
      示之轉讓第三級毒品罪，應依98年5 月20日修正後毒品危
      害防制條例第17條第2 項之規定，均減輕其刑。
（三）爰審酌毒品戕害人身，一經染毒，極易成癮，影響頗為深
      遠，如任其氾濫、擴散，影響社會治安，危害非淺，被告
      明知其害，仍屢次轉讓毒品予他人，實應予以非難，惟念
      其轉讓之毒品數量非鉅，且如如事實欄一（四）所示犯行
      ，未及交付即被查獲，尚未產生實害，又其就事實欄一（
      一）、（二）所示轉讓第三級毒品之犯行，於本院審理時
      ，終能知所悔悟而坦承犯行，態度尚可，然就事實欄一（
      三）、（四）所示轉讓第三級毒品既遂及未遂之犯行，猶
      空言狡辯、飾詞卸責等一切情狀，爰各量處如主文所示之
      刑，且均諭知易科罰金之折算標準，並定其應執行刑，以
      示儆懲。又本案所定應執行之刑雖已逾有期徒刑6 月，惟
      「中華民國94年2 月2 日修正公布之現行刑法第41條第2
      項，關於數罪併罰，數宣告刑均得易科罰金，而定應執行
      刑之刑逾6 個月者，排除適用同條第1 項得易科罰金之規
      定部分，與憲法第23條規定有違，並與本院釋字第366 號
      解釋意旨不符，應自本解釋公布之日起失其效力」，業經
      司法院大法官會議釋字第662 號解釋在案，並且98年6 月
      19日該解釋公布之日起失其效力，是本件上開各宣告刑既
      均得易科罰金，依上開說明，所定應執行刑亦得易科罰金
      ，是爰依大法官會議釋字第366 號、662 號解釋意旨，併
      諭知易科罰金之折算標準。
三、沒收部分：
（一）按毒品危害防制條例第18條第1 項後段規定應沒入銷燬之
      毒品，專指查獲施用、持有第三級毒品而言；倘係查獲為
      轉讓而持有之第三級毒品，既屬同條例明定處罰之犯罪行
      為，即非該條項應依行政程序沒入銷燬之範圍。又同條例
      第19條第1 項所定「供犯罪所用或因犯罪所得之物」，係
      指犯第4 條至第9 條、第12條、第13條或第14條第1 項、
      第2 項之罪所用或所得之物，不包括毒品本身在內，是尚
      不得援用此項規定為轉讓之第三級毒品沒收依據；換言之
      ，此時即應回歸刑法之適用。查扣案之第三級毒品愷他命
      27包、包裝上開愷他命所用之塑膠袋27個，及用以包裝上
      開27包愷他命所用之大型塑膠袋1 個（驗前毛重16.228公
      克，驗餘毛重16.227公克（其上殘餘愷他命細微粉末無法
      析離），為毒品危害防制條例第2 條第2 項第3 款所規範
      之第三級毒品，係法律明文禁止持有之物（毒品危害防制
      條例第11條之1 參照），而屬違禁物，不問屬於犯罪行為
      人與否（且被告持有或施用第三級毒品愷他命，依修正前
      毒品危害防制條例規定並不成罪），均應依刑法第38條第
      1 項第1 款之規定宣告沒收。而鑑驗耗損之部分，既已滅
      失，自無庸再為沒收之諭知。
（二）另扣案之供施用愷他命之盤子及卡片，均係證人乙○○所
      有，供其施用愷他命所用，非被告所有，且與本案被告轉
      讓愷他命犯行無關，又非違禁物，爰不予宣告沒收之。
據上論斷，應依刑事訴訟法第299 條第1 項前段，毒品危害防制
條例第8 條第3 項、第5 項，修正後毒品危害防制條例第17條第
2 項，刑法第2 條第1 項但書、第11條前段、第25條第2 項、第
41條第1 項前段、第38條第1 項第1 款、第51條第5 款，判決如
主文。
本案經檢察官楊凱真到庭執行職務。
中    華    民    國    98    年    8     月    28    日
                  臺灣桃園地方法院刑事第八庭
                      審判長法  官  林惠霞
                            法  官  張瓊華
                            法  官  張明儀
以上正本證明與原本無異。
如不服本判決應於收受判決後10日內向本院提出上訴書狀，並應
敘述具體理由。其未敘述上訴理由者，應於上訴期間屆滿後20日
內向本院補提理由書 (均須按他造當事人之人數附繕本)「 切勿
逕送上級法院」。
                            書記官  邱仲騏
中    華    民    國    98    年    8     月    28    日
附錄本案論罪科刑之法條：
毒品危害防制條例第8條第3項
轉讓第三級毒品者，處 3 年以下有期徒刑，得併科新臺幣 30
萬元以下罰金。


司法院資訊處製作；財團法人民間司法改革基金會備份。
